【裁判字號】    98,交聲,622
【裁判日期】    981021
【裁判案由】    聲明異議
【裁判全文】
臺灣臺南地方法院交通事件裁定         98年度交聲字第622號
移送機關    交通部公路總局嘉義區監理所麻豆監理站
異議人即
受處分人    甲○○
上列異議人即受處分人因違反道路交通管理處罰條例案件，對於
交通部公路總局嘉義區監理所麻豆監理站民國98年5月18日所為
之裁決處分（處分案號：麻監裁罰字第裁75-AEX697412號）聲明
異議，本院裁定如下：
    主    文
原處分撤銷。
甲○○不罰。
    理    由
一、原處分意旨略以：異議人即受處分人甲○○（下稱異議人）
    於民國98年4月10日1時58分許，騎乘車牌號碼MVE-806號重
    型機車，行經臺北市○○○路○段與長安西路交岔路口時，
    因闖紅燈，經臺北市政府警察局大同分局警員逕行製單舉發
    ，嗣經交通部公路總局嘉義區監理所麻豆監理站（下稱原處
    分機關）以異議人違規事實明確，依道路交通管理處罰條例
    第53條第1項、第63條第1項第3款（原處分漏載第1項第3款
    ）及違反道路交通管理事件統一裁罰基準表之規定，裁處異
    議人罰鍰新臺幣（下同）1,800元，並記違規點數3點。
二、本件異議意旨略以：異議人之車子從未到過台北市，如何違
    規，為此聲明異議，請求撤銷原處分等語。
三、按犯罪事實應依證據認定之，無證據不得認定犯罪事實；又
    不能證明被告犯罪或其行為不罰者，應諭知無罪之判決，刑
    事訴訟法第154條第2項、第301條第1項，分別定有明文。又
    認定不利於被告之事實，須依積極證據，苟積極證據不足為
    不利於被告事實之認定時，即應為有利於被告之認定，更不
    必有何有利之證據；且事實之認定，應憑證據，如未能發現
    相當證據，或證據不足以證明，自不能以推測或擬制之方法
    ，以為裁判基礎；而認定犯罪事實所憑證據，雖不以直接證
    據為限，間接證據亦包括在內；然而無論直接或間接證據，
    其為訴訟上之證明，須於通常一般之人均不致有所懷疑，而
    得確信其為真實之程度者，始得據為有罪之認定，若其關於
    被告是否犯罪之證明未能達此程度，而有合理性懷疑之存在
    時，事實審法院復已就其心證上理由予以闡述，敘明其如何
    無從為有罪之確信，因而為無罪之判決，尚不得任意指為違
    法，最高法院分別著有30年上字第816號、40年台上字第86
    號、76年台上字第4986號等判例可資參照。而依道路交通管
    理處罰條例第89條規定，法院受理有關交通事件，準用刑事
    訴訟法之規定，前開規定及判例意旨自得適用於本件聲明異
    議案件。
四、原處分機關認異議人有上開違規情事，無非係以臺北市政府
    警察局98年4月10日北市警交字第AEX697412號舉發違反道路
    交通管理事件通知單為其主要論據；惟查：
  (一)經本院依職權透過勞保局電子閘門查詢異議人之勞保投保資
    料，異議人於94年7月1日起加保於台南縣木工業職業工會，
    有被保險人投保資料查詢資料1紙附卷可參，而異議人之雇
    主乙○○於98年10月14日到本院結證稱：異議人於98年4月7
    日到10日這段期間，有到中華東路的工地「寬步苑」工作，
    時間是從早上8點到12點、下午1點到5點等語（見當日訊問
    筆錄），依證人即異議人之雇主乙○○之證述及證人乙○○
    當庭提出異議人之98年4月工資表，足認異議人於98年4月9
    日下午5點以前及98年4月10日早上8點以後，均在臺南市工
    作，經與本件違規時間為98年4月10日1時58分相核，堪認異
    議人應不至於在98年4月9日下午5點以後自臺南市前往臺北
    市，而於隔日凌晨1時58分在臺北市騎乘機車違規，並於當
    日趕回臺南市，且於當日8點時回到工地工作，因此，本件
    違規之行為人是否為異議人，已非無疑。
  (二)又查，異議人所有之上開機車為藍色，有車籍資料在卷可證
    ，然證人即舉發警員許嘉尚於98年10月14日本院結證稱：「
    （本件是否你舉發？情形為何？）是的，舉發當日我在重慶
    北路一段與長安西路交岔口路檢點進行盤查，當時看到一部
    機車超越停止線往前騎到機車待轉區裏面，本想上前勸導他
    說這樣會被開單，結果我一靠上去，當時手上有拿一部小電
    腦，就順便查了一下要看車子有沒有問題，突然間那輛機車
    就闖越紅燈往前直走。」、「我當時已按下完整的車牌號碼
    ，所以我確定是這個車號，我那時候離那位機車騎士相距大
    約兩公尺左右，我從側面看，那位騎士比今天在庭上的異議
    人還年輕，是一位男性。」、「當天的騎士不是今日法庭上
    的異議人，那個男孩子比今天的異議人還高。」、「印象中
    是台黑色光陽的機車。」、「（法官命提示台南縣警察局佳
    里分局所拍攝異議人機車照片，問：印象中是否這台機車？
    ）不是，當時我看到的是一台全黑的，不是這個顏色。」等
    語在卷（見該日訊問筆錄）；本院審酌上情，舉發員警即證
    人許嘉尚既證稱違規當時車牌號碼MVE-806號之重型機車為
    全黑色，且當天的騎士不是今日法庭上的異議人，那個男孩
    子比今天的異議人還高等語，亦堪認員警所見之違規者非異
    議人，且該違規行為人騎乘之車輛亦非異議人所有之車牌號
    碼MVE-806號機車。
  (三)綜上所述，本件依現存之證據，尚不足以證明異議人有於前
    揭時、地騎乘車牌號碼MVE-806號重型機車闖紅燈之違反道
    路交通管理處罰條例之行為，依照前開說明，不得為異議人
    不利之認定。原處分機關未經詳查，遽依道路交通管理處罰
    條例第53條第1項、第63條第1項第3款（原處分漏載第1項第
    3款）及違反道路交通管理事件統一裁罰基準表之規定，裁
    處異議人罰鍰1,800元，並記違規點數3點之處分，即有未洽
    ，本件聲明異議為有理由，爰依法將原處分撤銷，並為異議
    人不罰之諭知。
五、據上論斷，應依道路交通管理處罰條例第87條第2項、道路
    交通案件處理辦法第20條前段，裁定如主文。
中    華    民    國    98    年    10    月    21    日
                    交通法庭  法  官 張家瑛
以上正本證明與原本無異。
如不服本裁定，應於收受送達後5日內向本院提出抗告狀。（應
附繕本）
                              書記官 李淑惠
中    華    民    國    98    年    10    月    22    日


司法院資訊處製作；財團法人民間司法改革基金會備份。
